臺灣高雄地方法院刑事判決　　　　　　　　　　　　九十三年度簡上字第三五四號
　　上　訴　人　臺灣高雄地方法院檢察署檢察官
　　被　　　告　乙○○
右列上訴人因被告詐欺案件，不服本院鳳山簡易庭九十三年度簡字第二○○○號中華
民國九十三年四月三十日第一審刑事簡易判決（臺灣高雄地方法院檢察署檢察官聲請
簡易判決處刑案號：九十三年度偵字第六二六七號）提起上訴，本院管轄之第二審合
議庭判決如左：
    主  文
上訴駁回。
    事  實
一、乙○○前因詐欺及違反毒品危害防制條例案件，經法院分別判處有期徒刑六月、
    四月，並訂應執行刑九月確定，於民國九十二年七月二十五日假釋期滿執行完畢
    ，猶不知悔改，於九十二年十一月間某日，經由報紙上所刊載之租用帳戶之廣告
    ，與自稱陳姓之真實姓名年籍不詳成年男子取得連繫，該陳姓男子表示原以新臺
    幣（下同）三千元之代價，向乙○○租用帳戶一個月，乙○○依一般社會經驗，
    明知申請帳戶使用係輕而易舉之事，而可預見該名不自行申辦帳戶使用反以高價
    租用他人存摺之人，可能係遂行不法所有意圖用以詐騙他人，竟以縱或幫助該陳
    姓男子欺罔他人亦在所不惜之不確定故意，於九十二年十一月十一日，至高雄縣
    鳳山五甲郵局開立局號○一○一○九之○、帳號○七八四三七之三號之帳戶，並
    於取得存褶、金融卡、密碼後一星期，在高雄縣鳳山市○○路上家樂福大賣場前
    ，將上開帳戶存摺、金融卡及密碼交付予該陳姓男子，並收受三千元之對價，乙
    ○○以此方式幫助該陳姓子為成員之犯罪集團詐欺取財。該犯罪集團人員收受前
    開存摺、金融卡及密碼後，旋基於詐欺取財之犯意，於九十二年十二月六日下午
    五時許，以電話通知丙○○，詐稱其信用卡遭盜刷，告知丙○○撥打門號000
    0000000號行動電話，並要求至郵局操作提金融卡，輸入防止被盜刷的密
    碼云云，丙○○不知有詐，誤信為真，陷於錯誤，於同日下午五時二十五分許，
    前往屏東萬丹郵局自動提款機前，依該成員之指示撥打門號000000000
    0號行動電話行動電話，接電話之犯罪集團成員自稱「林課長」，向丙○○詐稱
    依指示操作自動提款機，即可輸入防止遭盜刷之密碼云云，丙○○依其指示操作
    後，竟接續以轉帳方式自其所有之屏東萬丹郵局帳戶匯出九萬九千九百八十八元
    、九萬九千九百八十八元至前開乙○○之帳戶內，上開詐欺所得之款項十九萬九
    千九百七十六元於匯入乙○○之帳戶後，由該犯罪集團人員以金融卡將款項領出
    ，乙○○以此方式幫助該犯罪集團以詐術取得他人財物。迨因丙○○發現有異，
    於同日晚間七時三十五分許經查證後知悉受騙而報警，警方循線通知乙○○到案
    說明，因而查獲，至於該陳姓男子及其同夥則仍逃逸無蹤。
二、案經高雄縣政府警察局移送臺灣高雄地方法院檢察署檢察官聲請簡易判決處刑。
    理  由
一、訊據被告乙○○固坦承於右揭時、地，以每月三千元之代價將前開帳戶出租予該
    陳姓男子使用乙情不諱，惟否認有何幫助詐欺之犯行，辯稱：只是純粹將帳戶借
    予陳姓男子供外勞領薪水使用，並未參與犯罪，不知該帳戶是供詐騙之用云云。
    經查：右揭事實，業據被害人丙○○於警訊中指述綦詳，並有自動櫃員機儲戶交
    易明細表二紙及開戶資料影本、交易明細表各一份在卷可稽。按金融帳戶為個人
    之理財工具，一般民眾皆可以存入最低開戶金額之方式自由申請開設金融帳戶，
    並無任何特殊之限制，且得同時在不同金融機構申請多數存款帳戶使用，並無借
    用他人帳戶使用之必要。且金融存款帳戶，悠關存戶個人財產權益之保障，專屬
    性甚高，衡諸常理，若非與本人有密切關係者，不可能出借個人帳戶，縱有交付
    個人帳戶予他人使用之特殊情形，亦必會先行瞭解他人使用帳戶之目的始行提供
    。且以電話通知信用卡遭盜刷或其他類似之不法詐騙份子，經常利用他人存款存
    摺、金融卡及密碼以遂行犯行，類此案件在社會上層出不窮，亦屢經報章雜誌及
    其他新聞媒體再三披露，避免此等專屬性甚高之物品被不明人士利用為與財產有
    關之犯罪工具，亦為一般生活認知所應有之認識。經查，被告自承與陳姓男子並
    不熟識，於不知悉該陳姓男子之真實年籍資料之情形下，竟將其所有之郵局帳戶
    存摺、金融卡及密碼交付該陳姓男子，縱無證據證明被告明知該陳姓男子所屬犯
    罪集團之犯罪態樣，然就該犯罪集團嗣後將被告出借之帳戶供詐欺所得之用，顯
    不違反被告本意，被告自有幫助犯罪集團詐欺之未必故意。是被告所辯並未參與
    犯罪，其不知情云云，顯不足採。
二、按刑法上之幫助犯，係對於犯罪與正犯有共同之認識，而以幫助之意思，對於正
    犯資以助力，而未參與實施犯罪之行為者而言（最高法院七十五年度台上字第一
    五０九號、八十四年度台上字第五九九八號、第六四七五號、八十八年度台上字
    第一二七０號判決亦同此意旨）。是以，如未參與實施犯罪構成要件之行為，且
    係出於幫助之意思提供助力，即屬幫助犯，而非共同正犯。經查，本件被告基於
    幫助之犯意，提供上開郵局帳戶、金融卡及密碼予該陳姓男子所屬犯罪集團，意
    圖為自己不法之所有，以詐術使被害人陷於錯誤，而匯款至被告所提供之郵局帳
    戶，並無相當證據證明被告有參與詐欺犯行之構成要件行為，核其所為係幫助犯
    刑法第三百三十九條第一項詐欺取財罪。公訴人於蒞庭時變更起訴法條，認被告
    所為係與上述詐欺集團共犯洗錢防制法第九條第二項之洗錢罪及刑法第三百四十
    條常業詐欺之幫助犯云云。惟按洗錢防制法之洗錢罪行為客體之重大犯罪所得財
    物或財上利益，係採列舉式之規定，於列舉規定外，其餘犯罪所得財物及財產上
    之利益則不包括在內，本案被告於租借存摺、金融卡及密碼予該陳姓男子詐騙他
    人財物之例，與現時社會上常見之詐騙集團利用他人存摺收納詐騙所得之案例同
    出一轍，且屢見不鮮，並經報章媒體一再批露，宣導民眾審慎防範此種犯罪態樣
    ，被告於租借之際，對於上情雖難諉為不知，然而該陳姓男子雖有利用被告帳戶
    詐欺財物，惟該陳姓男子既未緝獲，又查無其他證據足以界定該陳姓男子所屬詐
    欺集團之詐騙行為，究屬偶發因素之隨機犯，抑係恃此維生之詐騙常業犯，即應
    從有利被告之認定，即本案應屬一般詐欺罪之範疇，再者，被告提供之帳戶供該
    陳姓男子或其同夥用以詐騙被害人匯入之財物，既不能證明係常業詐欺之犯罪所
    得，又非屬洗錢防制法所規定之其餘重大犯罪所得，自亦不得以洗錢罪相繩，從
    而公訴人變更起訴法條容有誤會，惟公訴人起訴之犯罪事實與本院認定之犯罪事
    實同一，本院自得依法變更起訴法條，附此敘明。被告幫助他人犯詐欺罪，爰依
    刑法第三十條第二項之規定，按正犯之刑減輕之。被告前因詐欺及違反毒品危害
    防制條例案件，經法院分別判處有期徒刑六月、四月，並訂應執行刑九月確定，
    於九十二年七月二十五日假釋期滿執行完畢，有臺灣高等法院被告全國前案紀錄
    表一份在卷可查，其受有期徒刑之執行完畢五年內，再犯本案有期徒刑以上之罪
    ，為累犯，應依刑法第四十七條之規定加重其刑，並依法先加後減之。
三、被告犯罪事證明確，原審因而依刑法第三百三十九條第一項、第三十條、第四十
    七條、第四十一條第一項，罰金罰鍰提高標準條例第一條前段、第二條，並審酌
    被告貪圖小利，提供帳戶供實行詐欺犯罪者行騙財物，除造成被害人因而受有損
    失外，並造成國家追訴犯罪困難行為可議，容易鼓勵犯罪，惟念其實際獲利應不
    多、犯罪之目的、動機及所生之危害等一切情狀，酌情量處有期徒刑六月，並諭
    知如易科罰金，以銀元三百元折算一日之折算標準。其認事用法均無違誤，量刑
    亦稱妥適，公訴人循被害人之請求上訴，認原判決量刑過輕，為無理由，應予駁
    回。
據上論斷，應依刑事訴訟法第四百五十五條之一第一項、第三項、第三百六十八條、
第二百七十三條之一第一項、第三百條，判決如主文。
本案經檢察官甲○○到庭執行職務。
中      華      民      國      九十三      年      八    月    十八    日
                                  臺灣高雄地方法院刑事庭
                                  審判長法官    張  桂  美
                                        法官    唐  中  興
                                        法官    莊  珮  君
右正本證明與原本無異。
不得上訴。
          書記官    呂  怜  勳
中      華      民      國      九十三      年      八    月    十八    日
附錄：
中華民國刑法第三百三十九條
(普通詐欺罪)
意圖為自己或第三人不法之所有，以詐術使人將本人或第三人之物交付者
，處五年以下有期徒刑、拘役或科或併科一千元以下罰金。
以前項方法得財產上不法之利益或使第三人得之者，亦同。
前二項之未遂犯罰之。
